【裁判字號】    98,台上,7528
【裁判日期】    981211
【裁判案由】    殺人
【裁判全文】
最高法院刑事判決            九十八年度台上字第七五二八號
上  訴  人  甲○○
上列上訴人因殺人案件，不服台灣高等法院台中分院中華民國九
十八年十月十五日第二審判決（九十八年度上訴字第二一七二號
，起訴案號：台灣彰化地方法院檢察署九十八年度偵字第四五七
六號），提起上訴，本院判決如下：
    主  文
上訴駁回。
    理  由
按刑事訴訟法第三百七十七條規定，上訴於第三審法院，非以判
決違背法令為理由，不得為之。是提起第三審上訴，應以原判決
違背法令為理由，係屬法定要件。如果上訴理由書狀並未依據卷
內訴訟資料，具體指摘原判決不適用何種法則或如何適用不當，
或所指摘原判決違法情事，顯與法律規定得為第三審上訴理由之
違法情形，不相適合時，均應認其上訴為違背法律上之程式，予
以駁回。本件原判決維持第一審論上訴人甲○○殺人罪，處有期
徒刑拾肆年，並為相關從刑諭知之判決；駁回上訴人在第二審之
上訴。係以：依刑事訴訟法第三百六十一條第二項、第三百六十
七條前段規定，不服第一審判決而上訴者，須提出上訴書狀，並
應敘述具體理由，此為上訴必備之程式；倘已敘述上訴理由，而
所提非屬具體理由者，第二審法院應以上訴不合法律程式，判決
駁回。本件上訴人之第二審上訴書狀僅泛稱：上訴人案發當時即
以行動電話向彰化縣和美分局伸港分駐所自首並備案，符合自首
減刑之規定，原判決量刑過重，實難誠服各等語。惟查本件第一
審判決已依卷內證據資料，認定上訴人於犯罪未被發覺前，在檳
榔攤主動以行動電話撥至警所自首，因而依刑法第六十二條前段
規定減輕其刑。且按量刑之輕重，係屬事實審法院得依職權自由
裁量之事項，苟已斟酌刑法第五十七條以行為人之責任為基礎，
並審酌同條各款所列情狀，而未逾越法定刑度，不得遽指為違法
。原判決對上訴人量刑，已於理由內敘明，審酌上訴人僅因細故
頓萌殺機，手段暴戾，致被害人死亡、家庭破碎，且迄未和解賠
償，惟上訴人未曾受罪刑宣告，係因心情煩躁，思慮欠周一時莽
撞而犯案，並非預謀，且事後自首並認罪，態度良好及其他一切
情狀，為其量刑之標準。經核第一審判決認事用法，從形式上審
查，並未違背法令，量刑亦屬妥適。上訴意旨，核係對第一審已
斟酌論斷之事項，任憑己見而予指摘，均非上開法條規定之上訴
應敘述之具體理由，因認其上訴違背法律上之程式，而依刑事訴
訟法第三百六十七條前段、第三百七十二條之規定不經言詞辯論
而為判決。從形式上觀察，原判決並無足以影響判決結果之違背
法令情形存在。本件上訴意旨略稱：上訴人無殺人故意，主觀上
無認知殺人之結果且無意使其發生。又案發時受害人並未當場死
亡，上訴人去電報案並請派出所叫救護車，已盡力積極防止其死
亡結果之發生，倘有殺人之故意，何需救護云云。稽其上訴意旨
，僅係就第一審判決採證認事之職權行使，憑持己見而為指摘，
對於原判決認其本件第二審上訴未附具體理由，不合法律上程式
，適用刑事訴訟法第三百六十一條第二項、第三百六十七條前段
之規定，予以駁回，究竟有何違背法令之處，並無一語涉及，其
僅指摘第一審判決有違法情事，顯與法律規定得為第三審上訴理
由之違法情形，不相適合。揆諸首揭說明，其上訴違背法律上之
程式，應予駁回。
據上論結，應依刑事訴訟法第三百九十五條前段，判決如主文。
中    華    民    國  九十八  年   十二   月   十一   日
                      最高法院刑事第三庭
                          審判長法官  林  增  福
                                法官  張  清  埤
                                法官  陳  世  雄
                                法官  何  菁  莪
                                法官  韓  金  秀
      本件正本證明與原本無異
                                      書  記  官
中    華    民    國  九十八  年   十二   月   十六   日
                                                      Ｅ


司法院資訊處製作；財團法人民間司法改革基金會備份。
